臺灣臺中地方法院刑事判決
110年度交易字第647號
公  訴  人  臺灣臺中地方檢察署檢察官
被      告  賴慧芬



上列被告因過失傷害案件，經檢察官提起公訴（109年度偵字第3
8695號），本院判決如下：
    主    文
賴慧芬犯過失傷害罪，處有期徒刑貳月，如易科罰金，以新臺幣
壹仟元折算壹日。
    犯罪事實
一、賴慧芬於民國109年6月3日下午，駕駛車牌號碼0000-00號自
    小客車，沿臺中市西區英才路外快車道往五權路方向行駛，
    於同日下午6時12分許，行經臺中市○區○○路000號「臺中市
    大墩文化中心」前，原應注意車前狀況，及兩車並行之間隔
    ，並隨時採取必要之安全措施，而依當時情形，並無不能注
    意之情形，竟疏未注意及此，貿然自外快車道往右駛出路外
    ，欲進入文化中心門口處，而未注意車前狀況並採取必要之
    安全措施，適詹子譽騎乘車牌號碼000-0000號普通重型機車
    搭載徐嘉君，在其右後方同方向行進，因疏未注意車前狀況
    ，閃避不及發生碰撞，徐嘉君因此受有左側大腳趾移位閉鎖
    性骨折、多處擦挫傷、左側內踝韌帶拉傷、左側內踝疑似骨
    折之傷害。
二、案經徐嘉君訴由臺中市政府警察局第一分局報告臺灣臺中地
    方檢察署檢察官偵查起訴。
    理    由
壹、證據能力部分：
一、按被告以外之人（包括證人、鑑定人、告訴人、被害人及共
    同被告等）於審判外之陳述，雖不符刑事訴訟法第159條之1
    至之4等之規定，而經當事人於審判程序同意作為證據，法
    院審酌該言詞陳述或書面陳述作成時之情況，認為適當者，
    亦得為證據；當事人、代理人或辯護人於法院調查證據時，
    知有刑事訴訟法第159條第1項不得為證據之情形，而未於言
    詞辯論終結前聲明異議者，視為有前項之同意，同法第159
    條之5定有明文。查，被告賴慧芬與檢察官對於本判決以下
    所引用被告以外之人於警詢及偵訊時所為陳述之證據能力，
    於本院準備程序時均表示無意見或同意有證據能力，得做為
    本案證據使用（見本院卷第35頁），且於審判期日對法院提
    示之卷證，均表示沒意見等語，迄至言詞辯論終結前亦未聲
    明異議，且經本院審酌該等證據資料製作時之情況，並無違
    法不當及證明力明顯過低之瑕疵，堪認作為證據應屬適當，
    依法自均有證據能力。
二、本院以下所引用之非供述證據，均與本件事實具有自然關聯
    性，且核屬書證、物證性質，又查無事證足認有違背法定程
    序或經偽造、變造所取得等證據排除之情事，復經本院依刑
    事訴訟法第164條、第165條踐行物證、書證之調查程序，且
    檢察官及被告對此部分之證據能力亦均不爭執，依同法第15
    8條之4之反面解釋，均認有證據能力。
貳、實體部分：
一、認定犯罪事實所憑證據及理由：
  ㈠訊據被告固坦承於上揭時、地駕駛車輛，並於自外快車道往
    右駛出路外時，與詹子譽騎乘之機車發生碰撞，致告訴人徐
    嘉君受有前開傷害，惟矢口否認有何過失傷害犯行，辯稱：
    我有注意車子四周沒有車子，且提前打方向燈後才右轉去停
    車，是詹子譽車速太快，想鑽進來才撞到我云云。惟查：
　⒈被告於109年6月3日下午6時12分許，駕駛車牌號碼0000-00號
    自小客車，行經臺中市○區○○路000號「臺中市大墩文化中心
    」前，自外快車道往右駛出路外，欲進入文化中心門口處時
    ，斯時詹子譽騎乘車牌號碼000-0000號普通重型機車搭載告
    訴人，在其右後方同方向行進，因閃避不及而與被告駕駛之
    車輛發生碰撞，告訴人因而受有左側大腳趾移位閉鎖性骨折
    、多處擦挫傷、左側內踝韌帶拉傷、左側內踝疑似骨折之傷
    害等情，業據被告坦承不諱，並據證人詹子譽於警詢及本院
    審理時（偵卷第29至31、49頁、本院卷第94至102頁）、證
    人即告訴人徐嘉君於警詢及偵查中證述綦詳（偵卷第25至27
    、102至103頁），復有警員職務報告（偵卷第13頁）、告訴
    人之中山醫學大學附設醫院診斷證明書（偵卷第33頁）、臺
    中市政府警察局道路交通事故初步分析研判表（偵卷第35頁
    ）、道路交通事故現場圖（偵卷第37頁）、道路交通事故調
    查報告表（一）、（二）（偵卷第39至41頁）、臺中市政府
    警察局交通事故補充資料表（偵卷第55頁）、車號查詢汽車
    車籍資料（偵卷第71頁）、車號查詢機車車籍資料（偵卷第
    73頁）、證號查詢汽車駕駛人資料（偵卷第75頁）、證號查
    詢機車駕駛人資料（偵卷第77頁）、現場及車損照片10張（
    偵卷第57至65頁）、車輛行車紀錄器影像翻拍照片9張（偵
    卷第67頁）在卷可稽，是此部分事實，首堪認定。
　⒉按汽車行駛時，駕駛人應注意車前狀況及兩車並行之間隔，
    並隨時採取必要之安全措施，道路交通安全規則第94條第3
    項定有明文。此一「注意車前狀況」之注意義務範圍，依其
    規範意旨並非僅限於駕駛人乘坐在駕駛座駕車時，其視線往
    前所能及之範圍，尚涵蓋駕駛人乘坐在駕駛座駕車時，其頭
    頸部左右正常轉動暨透過車前左右後視鏡視線所能及之車輛
    周遭範圍。亦即，此一注意義務自非僅限注意車輛前方之狀
    況，尚包含因駕駛行為之動態發展而環繞車輛周邊之具體風
    險管理，所須採取必要之安全措施在內。查：被告駕駛車輛
    ，於往右駛出車道時，與詹子譽騎乘之機車發生碰撞等情，
    已認定如前。依前開規定，被告駕駛車輛本應注意其頭頸部
    向右正常轉動暨透過車前右後視鏡視線所能及之範圍內的車
    輛動態，並與周遭車輛保持安全間隔，而此義務自不因被告
    顯示右邊方向燈或車速緩慢而當然免除。而依證人詹子譽於
    本院審理時證稱：我一直直行騎在車道內，被告車輛原本在
    我左前方，那時我的機車跟被告車輛間並沒有其他汽機車擋
    住，後來我往前行駛在相對於被告車輛右後半段之位置與被
    告並行，因被告突然右轉，所以被告車輛右後輪前方處與我
    的機車發生碰撞等語（本院卷第94至102頁），佐以道路交
    通事故調查報告表（一）（偵卷第39頁）及被告之車損照片
    （偵卷第61頁），可知詹子譽騎乘之車輛係被告車輛右方之
    直行車，而詹子譽自被告車輛右後方直行駛至被告車輛右側
    時，並無車輛阻隔在其等車輛之間，而無阻礙被告視線之情
    形，又當時係天候晴、日間有自然光線、柏油路面、路面乾
    燥、無缺陷、無障礙物、視距良好，被告當時依其頭頸部正
    常向右轉動暨透過其車前右後視鏡，客觀上應能注意詹子譽
    所騎乘之上開機車已在其車輛右側附近，且詹子譽騎乘上開
    機車正自其車輛右後方，沿其車輛右側，行至其車輛右後車
    輪右側，再行至其車輛右前車輪右側之車輛動態及時間，被
    告應有採取讓詹子譽上開機車先行通過之必要安全措施之反
    應時間，詎被告竟疏未注意上情，貿然往右駛出車道，與右
    側之車輛即詹子譽騎乘之機車因閃避不及而發生車禍，並致
    告訴人即詹子譽機車上之乘客徐嘉君受有傷害，足見被告應
    注意、能注意而疏未注意以致肇事等節，至為明確。至本件
    經送鑑定、覆議之鑑定結果，認被告被告駕駛自小客車，行
    駛於同向三車道路段，自外快車道往右駛出路外未讓右側直
    行車先行，為肇事主因，有臺中市車輛行車事故鑑定委員會
    109年10月19日中市車鑑字第1090008074號函暨檢附中市車
    鑑0000000案鑑定意見書、臺中市交通事件裁決處110年3月1
    8日中市交裁管字第1100007884號函暨檢附臺中市車輛行車
    事故鑑定覆議委員會覆議字第0000000案覆議意見書各1份在
    卷可參（偵卷第105至108、123至126頁），惟道路交通安全
    規則第102條第1項第7款之規定係適用於不同行車方向或同
    方向不同車道（包括同向二以上車道及快慢車道等）行駛之
    情形，至同向同車道行駛之情形，應適用同規則第94條關於
    注意兩車並行之間隔及後車與前車之間應保持隨時可以煞停
    之距離等規定，規範其行車秩序。是本件被告與詹子譽騎乘
    之上開機車既均行駛於外快車道，應無上開道路交通安全規
    則第102條第1項第7款關於轉彎車應讓直行車先行規定之適
    用，併此指明。
　⒊又被告雖稱：證人詹子譽與徐嘉君2人就騎乘位置所述內容不
    符云云（本院卷第106頁），惟證人詹子譽於本院審理時證
    稱其原行駛在被告車輛右後方，而後直行駛至被告車輛右側
    ，此與告訴人於偵查中所述對方汽車是在機車之左側等內容
    並無不符，且其等證述內容亦與卷內事證相符，亦堪採信，
    則被告所述，實不可採；又被告固稱其有提前打方向燈才往
    右駛出車道，而此與證人詹子譽於警詢時證述相符（偵卷第
    29至31、49頁），應可採信為真。然被告顯示右邊方向燈之
    舉亦不當然免除被告前開之義務，已如前述，而此涉及詹子
    譽駕駛普通重型機車，就本件車禍亦有未注意車前狀況適採
    安全措施之過失，惟並不因此解免被告過失之責；被告另辯
    稱：我右轉時四周沒車，沒有看到詹子譽是因為詹子譽之車
    速太快，忽然鑽進來才發生碰撞，詹子譽騎乘之機車撞到我
    車輛前輪，沒人有辦法反應云云（本院卷第105至107頁），
    然被告所述益徵其未注意環繞車輛周邊之動態，且參之被告
    車損照片（偵卷第61頁）可知被告車輛之碰撞點係右側後輪
    前方，是被告所述已與卷證未符，又經本院審理時訊問被告
    ，又被告陳稱其之所以認為詹子譽騎乘機車是用鑽的，是因
    為發現有其他機車到文化中心臨時停車場是用鑽的（本院卷
    第106頁），顯見被告所辯詹子譽騎車車速過快等純屬其臆
    測之詞，無法遽採。綜上，被告空言辯稱其並無過失云云，
    均不足採。
  ㈡被告就本件車禍有過失，已如前述，且其過失行為與告訴人
    傷勢間具有相當因果關係。本件事證明確，被告過失傷害犯
    行堪以認定，應予依法論科。
二、論罪科刑：
  ㈠核被告所為，係犯刑法第284條前段之過失傷害罪。
　㈡被告於警員據報前往現場處理時，當場向警員坦承為車禍肇
    事人，有臺中市政府警察局道路交通事故肇事人自首情形紀
    錄表在卷可佐（偵卷第51頁），堪認被告在有偵查犯罪職權
    之機關未發覺犯人為何人前，即自首為肇事人，且於事後接
    受審判，爰依刑法第62條前段規定，減輕其刑。
  ㈢爰以行為人之責任為基礎，審酌被告駕駛車輛未注意車前狀
    況，及兩車並行之間隔，並隨時採取必要之安全措施，而與
    詹子譽騎乘之機車發生碰撞，致詹子譽搭載之告訴人受有上
    開傷害結果，所為實有不當；又被告始終否認其過失、未見
    悔意，迄今未與告訴人達成和解或賠償告訴人所受損害，其
    犯後態度尚非良好；兼衡其素行、過失情節、大學畢業之智
    識程度、目前職業為公司行政人員、薪資約新臺幣5萬元、
    未婚、扶養母親、妹妹等家中經濟及生活狀況等一切情狀（
    詳見本院卷第107頁），量處如主文所示之刑，並諭知易科
    罰金之折算標準。
據上論斷，應依刑事訴訟法第299條第1項前段，刑法第284條前
段、第62條前段、第41條第1項前段，刑法施行法第1條之1第1項
，判決如主文。
本案經檢察官蔣志祥提起公訴，檢察官葉芳如、張溢金到庭執行
職務。
中　　華　　民　　國　　110 　年　　11　　月　　24　　日
                  刑事第十一庭　審判長  法　官  曹錫泓
                                        法　官  林依蓉
                                        法  官  蔡汎沂
以上正本證明與原本無異。
如不服本判決應於收受送達後20日內向本院提出上訴書狀，並應
敘述具體理由；其未敘述上訴之理由者，應於上訴期間屆滿後20
日內向本院補提理由書（均須按他造當事人之人數附繕本）「切
勿逕送上級法院」。
告訴人或被害人如不服判決，應備理由具狀向檢察官請求上訴，
上訴期間之計算，以檢察官收受判決正本之日起算。
　　　　                                書記官   黃筠婷
中　　華　　民　　國　　110 　年　　11　　月　　24　　日
附錄論罪科刑法條
刑法第284條
因過失傷害人者，處一年以下有期徒刑、拘役或十萬元以下罰金
；致重傷者，處三年以下有期徒刑、拘役或三十萬元以下罰金。